臺灣士林地方法院行政訴訟判決　
110年度交字第272號
原      告  李仲仁  
被      告  臺北市交通事件裁決所

代  表  人  蘇福智  
上列當事人間交通裁決事件，原告不服被告中華民國110年8月30
日北市裁罰字第22-A00ZNN169號裁決，提起行政訴訟，本院判決
如下：
    主      文
原告之訴駁回。
訴訟費用新臺幣參佰元由原告負擔。　　
    事實及理由
壹、程序事項：
　　本件原告因不服被告於民國110年8月30日以北市裁罰字第22
    -A00ZNN169號違反道路交通管理事件裁決書（下稱原處分）
    ，裁處其罰鍰新臺幣（下同）3,000元、吊扣駕駛執照1個月
    ，並應參加道路交通安全講習，提起行政訴訟，依行政訴訟
    法第237條之1規定，應適用交通裁決事件訴訟程序，本院並
    依同法第237條之7規定，爰不經言詞辯論，逕為判決。
貳、實體事項：
一、爭訟概要：
　　臺北市政府警察局南港分局（下稱舉發機關）交通分隊員警
    認原告於110年2月2日21時35分許，駕駛訴外人伯來格食品
    有限公司所有車牌號碼000-0000號自用小客車（下稱系爭A
    車），在臺北市○○區○○路000號前停車時，和訴外人葉薰雅
    所有之車牌號碼000-000號普通重型機車（下稱系爭B車）發
    生交通事故，雙方無人受傷，而有「汽車駕駛人駕駛汽車肇
    事，無人受傷或死亡而未依規定處置逃逸」之違規事實，遂
    於110年3月22日填製臺北市政府警察局掌電字第A00ZNN169
    號舉發違反道路交通管理事件通知單（下稱舉發通知單）舉
    發原告，並記載應到案日期為110年5月6日前（嗣更新為110
    年6月11日，見本院卷第60頁）。原告於110年4月26日向被
    告提出申訴，經舉發機關查復違規事實屬實，原告遂於110
    年8月30日向被告申請開立裁決書，被告乃於同日作成原處
    分，依道路交通管理處罰條例第62條第1項、第24條第1項第
    1款等規定，裁處原告罰鍰3,000元、吊扣駕駛執照1個月，
    並應參加道路交通安全講習。原告不服，遂提起本件行政訴
    訟。
二、原告起訴主張：
　㈠原告認為本案並無肇事事實。依刑法第185條之4修正草案，
    「肇事」之要件為「發生交通事故」，而依道路交通事故處
    理辦法（原告誤載為道路交通管理處罰條例）第2條第1項：
    道路交通事故，指車輛、動力機械或大眾捷運系統車輛在道
    路上行駛，致有人受傷或死亡，或致車輛、動力機械、大眾
    捷運系統車輛、財物損壞之事故。原告於110年2月2日21時3
    5分路邊停車時，與前方路邊停放之系爭B車有車體接觸，現
    場採證時間為隔日（即2月3日）凌晨1時23分，舉發機關員
    警拍到系爭B車排氣管有一處疑似新痕之白色小點，疑為碰
    撞點，然並無採到系爭A車於系爭B車新痕相對處有碰撞之痕
    跡，故該新痕是否為系爭A車造成有可議之處。又按刑法第3
    54條之毀損罪，以使所損毀之物，失其全部或一部之效用為
    構成要件；所謂「毀棄」，係指根本毀滅物之存在；「損壞
    」則指損傷破壞物體，使物之外形發生重大變化，使其效用
    全部或一部喪失之意；「致令不堪用」乃係行為人以毀棄、
    損壞以外之其他方法，雖未毀損原物，然業使其物之效用嚴
    重減損或喪失而達不堪使用之程度。員警所採證之白色小點
    面積目視可能僅1平方公釐，根本無法造成系爭B車有「損壞
    之實」。再者，員警現場採證時間與事發時間已相隔超過3
    小時，且系爭B車停放位置已非原事發位置，中間是否有其
    他事件發生無從考證，故無法確認該痕跡是否為系爭A車造
    成。系爭A車於路邊停車時車速極緩，低於時速1公里，客觀
    上造成系爭B車車體損壞機率極小。綜合上述各點，原告認
    為無事證可證明系爭A車對系爭B車造成損壞，不符合肇事定
    義，故原告並無肇事事實。又因無肇事事實，故逃逸並不成
    立等語。
　㈡並聲明：原處分撤銷。
三、被告答辯略以：
　㈠卷查本案經舉發機關就違規事實查復，系爭A車於前揭時、地
    ，因駕車肇事無人受傷或死亡而未依規定處置逃逸，遭舉發
    機關員警依違反道路交通管理處罰條例第62條第1項舉發。
    原告陳述意旨略以：車子在現場停了整夜，我車子有留名片
    及通訊方式，非逃逸云云。依道路交通事故處理辦法第3條
    略以「發生無人傷亡之道路交通事故，駕駛人或肇事人應在
    適當距離處豎立車輛故障標誌或其他明顯警告設施，並標繪
    車輛位置及現場痕跡後，將車輛移置不妨礙交通之處所，未
    當場自行和解者應通知警察機關。」之規定，經舉發機關再
    次審視雙方車輛駕駛人調查紀錄表內容等資料，系爭A車駕
    駛人於發生交通事故後，於尚未當場自行和解暨未通知警察
    機關時即逕行離開，經系爭B車駕駛報案並證稱車輛損壞情
    形在案，查系爭A車駕車肇事無人受傷或死亡而未依規定處
    置逃逸之違規事實至為明確，員警依法舉發尚無違誤。道路
    交通管理處罰條例第62條第1項所稱「依規定處置」，係指
    前揭道路交通事故處理辦法第3條之規定；又所謂逃逸，並
    不限於汽車駕駛人於肇事後未做任何查看即行離去之行為，
    凡汽車駕駛人於肇事後，未經他造當事人同意逕行離開肇事
    現場，亦未留下聯絡資料、方式，致使他造當事人或有關單
    位難以尋求賠償、追究責任者，均屬逃逸。至於肇事雙方責
    任如何、損害是否嚴重、有無下車查看等情，並非所問。核
    此上述規定，係課予駕駛人肇事後為適當處置義務，其立法
    目的在於保存肇事現場相關證據，俾日後釐清肇事責任歸屬
    ，是肇事駕駛人應視現場具體情形，依上開規定為必要處置
    ，縱使於無人傷亡且車輛尚能行駛之情形，無論肇事責任誰
    屬，均有義務停留肇事現場，並即向警察機關報告，以維己
    身及對造權益，並釐清肇事責任。綜上，本件違規行為，應
    堪認定，被告依法裁處，並無違誤。
　㈡並聲明：原告之訴駁回。
四、本院之判斷：
　㈠按「汽車駕駛人駕駛汽車肇事，無人受傷或死亡而未依規定
    處置者，處新臺幣一千元以上三千元以下罰鍰；逃逸者，並
    吊扣其駕駛執照一個月至三個月。」、「汽車駕駛人，有下
    列情形之一者，應接受道路交通安全講習：一、違規肇事受
    吊扣駕駛執照處分。…」，道路交通管理處罰條例第62條第1
    項、第24條第1項第1款定有明文。再按「發生道路交通事故
    ，駕駛人或肇事人應先為下列處置：一、事故地點在車道或
    路肩者，應在適當距離處豎立車輛故障標誌或其他明顯警告
    設施，事故現場排除後應即撤除。…四、不得任意移動肇事
    車輛及現場痕跡證據。但無人傷亡且車輛尚能行駛，或有人
    受傷且當事人均同意移置車輛時，應先標繪車輛位置及現場
    痕跡證據後，將車輛移置不妨礙交通之處所。五、通知警察
    機關。但無人受傷或死亡且當事人當場自行和解者，不在此
    限。」，行為時道路交通事故處理辦法第3條第1款、第4款
    、第5款亦有明定。而所謂道路交通事故，依同辦法第2條第
    1款規定：「本辦法用詞，定義如下：一、道路交通事故：
    指車輛、動力機械或大眾捷運系統車輛在道路上行駛，致有
    人受傷或死亡，或致車輛、動力機械、大眾捷運系統車輛、
    財物損壞之事故。…」。
　㈡經查，原告於上開時、地，駕駛系爭A車，與系爭B車發生事
    故，未經葉薰雅同意逕行離開肇事現場，亦未留下聯絡資料
    、方式，而有「汽車駕駛人駕駛汽車肇事，無人受傷或死亡
    而未依規定處置逃逸」等情，有舉發通知單、舉發機關110
    年5月4日北市警南分交字第1103035993號函、110年9月30日
    北市警南分交字第1103043749號函暨所附臺北市政府警察局
    道路交通事故調查卷宗【包含A3類道路交通事故調查紀錄表
    、交通警察大隊道路交通事故初步分析研判表、道路交通事
    故現場圖（事後報案）、道路交通事故照片黏貼紀錄表（事
    後報案）、當事人登記聯單、舉發機關交通分隊道路交通事
    故補充資料表等件】、汽車車籍查詢資料、駕駛人基本資料
    等件附卷可稽（見本院卷第44、54-55、68、72-92、102-10
    4頁）。
　㈢原告雖主張：伊認為本案並無肇事事實，伊於110年2月2日21
    時35分路邊停車時，與系爭B車有車體接觸，採證時間為隔
    日（即2月3日）凌晨1時23分，期間是否有其他事件發生無
    從考證，系爭B車新痕是否為系爭A車造成有可議之處，況系
    爭A車於路邊停車時車速極緩，造成系爭B車車體損壞機率極
    小，且員警採證之白色小點面積目視可能僅1平方公釐，根
    本無法造成系爭B車有損壞之實，本件無事證證明系爭A車對
    系爭B車造成損壞，不符合肇事定義，逃逸自不成立等語。
    經查：
　⒈原告於110年2月3日警詢時陳稱：伊不知道有發生碰撞，所以
    沒有報警，也沒有留下聯絡方式等語（見本院卷第74頁），
    嗣於110年4月26日陳述意見時改稱：車上有留名片，有通訊
    方式等語（見本院卷第47頁），於本件起訴時又稱：系爭A
    車與系爭B車車體有接觸，但沒有造成系爭B車損壞，無肇事
    事實等語（見本院卷第10頁），就是否知悉其所駕駛之系爭
    A車與系爭B車發生碰撞、有無留下聯絡方式，所述前後不一
    ，所言是否屬實，已有疑義。
　⒉本院勘驗本件錄影光碟（檔案名稱：A00ZNN169.MP4），勘驗
    結果為：「錄影畫面無顯示時間，影像時間0秒（此為影像
    檔所示時間，下同），當時天氣晴，夜間光線充足，有聲音
    。可看見系爭A車（如紅色圓框所示）正準備路邊停車，系
    爭B車（如黃色方框所示）停駛於路邊（見本院卷第112頁擷
    取畫面1）。於00：00：14，可看見系爭A車（如紅色圓框所
    示）向後倒車調整位置，系爭B車（如黃色方框所示）停駛
    於路邊（見本院卷第112-114頁擷取畫面2、3）。於00：00
    ：21，可看見系爭A車（如紅色圓框所示）向前行駛並接近
    系爭B車（如黃色方框所示），系爭B車停駛於路邊（見本院
    卷第114-116頁擷取畫面4）。於00：00：22，可看見系爭A
    車（如紅色圓框所示）向前行駛，其右前車頭撞擊系爭B車
    （如黃色方框所示）右後側，系爭B車車頭左右晃動（見本
    院卷第116-118頁擷取畫面5）。於00：00：23，可看見系爭
    A車（如紅色圓框所示）持續碰撞系爭B車（如黃色方框所示
    ）右後側，系爭B車車頭持續左右晃動（見本院卷第118-120
    頁擷取畫面6、7）。於00：00：26，可看見系爭A車（如紅
    色圓框所示）向後倒車，駛離系爭B車（如黃色方框所示）
    （見本院卷第122頁擷取畫面8）。於00：00：32，可看見系
    爭A車（如紅色圓框所示）再次向前行駛並碰撞系爭B車（如
    黃色方框所示）右後側，系爭B車左右晃動，車頭向右偏移
    （見本院卷第124-126頁擷取畫面9、10）。於00：00：36，
    可看見系爭A車（如紅色圓框所示）向後倒車，駛離系爭B車
    （如黃色方框所示）（見本院卷第128頁擷取畫面11）。於0
    0：00：48，可看見系爭A車（如紅色圓框所示）向後倒車後
    暫停於原地，有一男子將系爭B車（如黃色方框所示）向前
    移動（見本院卷第130頁擷取畫面12）。於00：00：50，可
    看見系爭A車（如紅色圓框所示）暫停於原地，男子持續移
    動系爭B車（如黃色方框所示）位置，並可聽見碰撞聲（見
    本院卷第130-134頁擷取畫面13、14）。於00：00：53，可
    看見男子將系爭B車（如黃色方框所示）向後移動並遠離系
    爭A車（如紅色圓框所示）（見本院卷第136頁擷取畫面15）
    。於00：01：00，可看見男子將系爭B車（如黃色方框所示
    ）移動至路邊（見本院卷第136頁擷取畫面16）。」，有勘
    驗筆錄在卷可按（見本院卷第108-109頁）。
　⒊依勘驗結果，於影片時間00：00：22，系爭A車右前車頭撞擊
    系爭B車右後側，系爭B車車頭左右晃動（見本院卷第116-12
    0頁擷取畫面）；於影片時間00：00：32，系爭A車再次向前
    行駛並碰撞系爭B車右後側，系爭B車左右晃動，車頭向右偏
    移（見本院卷第124-126頁擷取畫面），可見原告駕駛系爭A
    車於上開時、地有撞擊系爭B車之事實明確。
　⒋原告雖主張：本件無事證證明系爭A車對系爭B車造成損壞，
    不符合肇事定義，逃逸自不成立等語。經核，道路交通管理
    處罰條例第62條第1項課予駕駛人肇事後為適當處置義務之
    立法目的，在於保存肇事現場相關證據，俾日後釐清肇事責
    任歸屬，是肇事駕駛人應視現場具體情形，依上開規定為必
    要處置。而於無人傷亡且車輛尚能行駛之情形，當事人未當
    場自行和解時，無論肇事責任誰屬，均有義務停留肇事現場
    ，採取必要措施，並向警察機關報告，以維己身及對造權益
    ，釐清肇事責任。又按道路交通事故處理辦法第3條係規定
    駕駛人或肇事人發生道路交通事故時之處置方式（詳如前述
    ），原告既為本件道路交通事故之駕駛人，自應依該規定處
    置。原告雖主張：系爭A車於路邊停車時車速極緩，造成系
    爭B車車體損壞機率極小，況系爭B車新痕面積小，並無造成
    系爭B車損壞之實等語。然依道路交通事故處理辦法第2條第
    1款之規定，所謂道路交通事故係指車輛在道路上行駛，致
    有人受傷或死亡，或致車輛、財物損壞之事故（詳如前述）
    ，則車輛發生碰撞，有致人受傷、車輛或物品損壞之可能，
    即應依同辦法第3條規定處置，以釐清肇事責任，不得以一
    己主觀判斷認無損壞之情形而離開現場，原告此部分主張，
    難認可採。至原告主張：本件採證時間距發生時已約3、4小
    時，期間可能有其他事件發生，無法證明系爭B車新痕是否
    系爭A車造成等語。然此即係因原告未依上開規定保存肇事
    現場相關證據，致其認無從釐清責任歸屬。而原告未依上開
    規定處置離開現場等情，業經葉薰雅指述：伊當時從伊家陽
    台往下看發現系爭A車要路邊停車，在停車的過程中有碰撞
    到系爭B車的右排氣管有損傷，伊當下在顧小孩沒辦法叫住
    對方跟報警等語（見本院卷第76頁），並為原告所不否認，
    則員警認原告駕駛系爭A車與系爭B車發生碰撞，未依道路交
    通事故處理辦法第3條規定處置，而依法舉發，被告據以裁
    罰，並無違誤。
五、綜上所述，本件原告確有於前揭時、地，有「汽車駕駛人駕駛汽車肇事，無人受傷或死亡而未依規定處置逃逸」之違規行為，被告依道路交通管理處罰條例第62條第1項、第24條第1項第1款、違反道路交通管理事件統一裁罰基準及處理細則及違反道路交通管理事件統一裁罰基準表之規定規定，裁處其罰鍰3,000元，吊扣駕駛執照1個月，並應參加道路交通安全講習，並無違誤。原告訴請撤銷為無理由，應予駁回。                         
六、本件判決基礎已臻明確，兩造其餘之攻擊防禦方法經本院斟
    酌後，核與判決不生影響，無一一論述之必要，併予敘明。
七、本件第一審裁判費為300元，應由原告負擔，爰確定第一審
    訴訟費用額如主文第2項所示。
八、據上論結，本件原告之訴為無理由，依行政訴訟法第237條
    之7、第237條之8第1項、第98條第1項前段，判決如主文。
中　　華　　民　　國　　111 　年　　3 　　月　　10　　日
　　　　　　　　　行政訴訟庭　法　官　林宜靜
以上為正本係照原本作成。
如不服本判決，應於判決送達後20日內，向本院提出上訴狀並表
明上訴理由（原判決所違背之法令及其具體內容或依訴訟資料可
認為原判決有違背法令之具體事實），其未載明上訴理由者，應
於提出上訴後20日內向本院補提理由書（上訴狀及上訴理由書均
須按他造人數附繕本，如未按期補提上訴理由書，則逕予駁回上
訴），並應繳納上訴裁判費新臺幣750元。
中　　華　　民　　國　　111 　年　　3 　　月　　10　　日
                               書記官 朱亮彰